臺灣高等法院臺中分院刑事判決
111年度金上訴字第1387號

上  訴  人  
即  被  告  陳昶銘（原名：陳建成、陳昊宇）



選任辯護人  周復興律師
上列上訴人因加重詐欺等案件，不服臺灣臺中地方法院110年度
訴字第893號中華民國111年3月29日第一審判決（起訴案號：臺
灣臺中地方檢察署109年度偵字第18547號），提起上訴，本院判
決如下：
    主  文
上訴駁回。
    事實及理由
壹、審判範圍：
　　按上訴得對於判決之一部為之；上訴得明示僅就判決之刑、
    沒收或保安處分一部為之。刑事訴訟法第348條第1項、第3
    項分別定有明文。本案上訴人即被告陳昶銘（以下稱被告）
    及辯護人於本院準備程序及審理期日均明示僅針對刑的部分
    上訴(見本院卷第64頁、第108頁)，是本院以原判決所認定
    之事實及論罪為基礎，而僅就所處之刑部分進行審理，其餘
    被告未表明上訴部分，不在上訴範圍。
貳、本案據以審查量刑妥適與否之原審所認定之犯罪事實及所犯
    法條、罪名：
一、原審認定之犯罪事實：
　　陳建成自民國106年4月間，與真實姓名年籍不詳之男子約定
    以新臺幣1萬8,000元為報酬，負責在指定地點架設語音關聯
    器材等機器，及維護該詐欺轉接機房之運作。先由陳建成至
    不詳地址之大榮貨運領取包裹，其內裝有筆記型電腦、家庭
    閘道器、無線寬頻路由器、訊號強波器、網路攝影機、高功
    率光速無線寬頻分享器各1台及語音關聯器材2台等詐欺機房
    相關所需器材，由真實姓名年籍不詳之人不詳之人於106年5
    月11日出面與不知情之房東林麗修簽約，以每月租金5,300
    元，承租位於彰化縣○○市○○路0段000○0號6樓000號套房，作
    為詐欺轉接機房之用。嗣陳建成即依指示在上址套房內架設
    上開語音關聯器材、網路攝影機等機器，及維護該詐欺轉接
    機房之運作，並提供筆記型電腦中遠端操作之帳號密碼予該
    詐騙集團成員，使該詐騙集團成員得以遠端控制該筆記型電
    腦而與該語音關聯器材連線，讓該詐騙集團成員所屬成員使
    用手機序號(IMEI)000000000000000號手機撥打電話予被害
    人時，使該語音關聯器材透過網際網路取代電信進行語音通
    話功能。陳建成與該真實姓名年籍均不詳之人所屬詐欺集團
    成員，共同意圖為自己不法之所有，基於利用網際網路對公
    眾散布詐欺及洗錢之犯意，由該詐騙集團成員分別於如附表
    一所示之時間，以如附表一所示之方式，詐騙如附表一所示
    之被害人，使渠等均陷於錯誤，分別於如附表一所示之時間
    ，匯款如附表一所示之金額至如附表一所示之人頭金融帳戶
    內，隱匿其犯罪所得之去向。嗣經員警就上開詐騙集團成員
    所使用序號000000000000000號手機實施通訊監察，進而查
    知上址房屋為詐騙機房設置位址，旋於106年10月16日上午1
    1時許，持臺灣南投地方法院法官核發之搜索票至上址轉接
    機房搜索，並當場扣得筆記型電腦、家庭閘道器、無線寬頻
    路由器、訊號強波器、網路攝影機、高功率光速無線寬頻分
    享器各1台、語音關聯器材2台、語音關聯器材購買發票、上
    址房屋統計單各1張，循線查獲上情。
二、所犯法條及罪名：
　　被告就附表一編號1所為，係犯刑法第339條之4第1項第3款
    之以網際網路對公眾散布而犯詐欺取財罪及洗錢防制法第14
    條第1項之洗錢罪；編號2所為，係犯刑法第339條之4第2項
    、第1項第3款以網際網路對公眾散布而犯詐欺取財未遂罪。
    附表編號1部分，為想像競合犯，應依刑法第55條規定，從
    一重之加重詐欺取財罪處斷。所犯上開2罪，犯意各別，行
    為不同，應予分論併罰。
參、上訴駁回之理由：
一、被告上訴意旨略以：被告所犯以網際網路對公眾散布而犯詐
    欺取財罪，為加重詐欺取財罪，並「以網際網路對公眾散布
    」為其構成要件，法院於刑罰裁量時，不得再就此一構成要
    件事實當作刑罰裁量事實，而予重複審酌，是原審之量刑恐
    有違禁止雙重評價原則。又被告僅負責架設網路設備，於整
    體詐欺犯罪中，屬於邊緣角色，原審雖就各罪量處最低刑度
    ，但定執行刑之結果，仍有再予減輕之空間，且參酌被告業
    與被害人李春周達成調解並賠償損害，犯後態度良好，原審
    仍定被告應執行有期徒刑8月，有違比例原則，並請求給予
    緩刑宣告等語。
二、經查：
  ㈠被告就附表一編號2所示犯行部分，因詐欺集團成員已著手於
    詐欺之犯行，然因員警阻止而未得逞，為未遂犯，應依刑法
    第25條第2項規定減輕其刑。
　㈡按犯罪之情狀顯可憫恕，認科以最低度刑仍嫌過重者，得酌
    量減輕其刑，刑法第59條定有明文。刑法第339條之4第1項
    加重詐欺取財罪，其法定刑係1年以上7年以下有期徒刑，得
    併科1百萬元以下罰金，然同為該條犯行者，其原因動機不
    一，犯罪情節未必盡同，所造成危害社會之程度自屬有異，
    法律科處此類犯罪，所設之法定最低本刑卻同為「1年以上
    有期徒刑」，不可謂不重，於此情形，自非不可依客觀之犯
    行與主觀之惡性二者加以考量其情狀，適用刑法第59條之規
    定酌量減輕其刑，期使個案裁判之量刑，能斟酌至當，符合
    罪刑相當及比例原則。經查，被告如附表一編號1所示犯行
    造成被害人李春周受有損失，固應非難，然其犯後坦承犯行
    ，並於原審審理時與被害人以2萬6,000元達成調解，並依約
    履行完畢（見原審卷第209至215頁），犯後態度尚稱良好，
    堪認其犯後確有實質填補被害人損害之具體表現，另審酌被
    告在本案犯行中參與之犯罪分工，並非詐欺集團最核心成員
    ，亦非取得詐欺贓款最主要之獲利者，與上層策畫者及實際
    實行詐術者相比，惡性較輕，佐以被告於本案案發時甫滿21
    歲，思慮未周，衡酌被告所犯加重詐欺取財罪之最輕法定本
    刑為有期徒刑1年，被告此部分犯行，衡情容有法重情輕，
    而堪憫恕之處，爰依刑法第59條規定酌量減輕其刑。
　㈢原判決就被告所犯各次加重詐欺取財罪，已敘明以行為人之
    責任為基礎，綜合審酌被告貪圖不法利益，架設網路設備供
    集團成員實施詐術，犯後坦承犯行並與被害人李春周達成調
    解，賠償損害，兼衡其參與分工情形、時間、智識程度、家
    庭生活及經濟狀況等情，具體斟酌刑法第57條所列各款事項
    而分別量處有期徒刑6月，既未逾越法定刑度，亦無違背公
    平正義之情形。並於各刑中最長期之6月，各刑合併之刑期1
    2月以下，定執行刑為有期徒刑8月，屬偏低度之量刑，上訴
    意旨指摘原判決量刑過重等語，顯無理由。至原判決敘及被
    告「…於前揭詐欺集團架設網路設備供集團成員實施詐術……
    」一節，係就被告參與犯罪分工所為之審酌，並非對於加重
    詐欺行為之構成要件要素重複評價，亦無上訴意旨所指屬重
    複評價之違法。
　㈣被告前因詐欺案件，經臺灣高雄地方法院109年度金訴字第90
    號判決判處有期徒刑1年2月，緩刑3年，並於111年3月9日確
    定，現緩刑尚未期滿，有臺灣高等法院被告前案紀錄表在卷
    可稽。是被告前已因故意犯罪受有期徒刑以上刑之宣告，且
    該宣告之刑亦尚無執行完畢已逾5年之情形，則其所犯本罪
    即無刑法第74條第1項所列2款緩刑規定之適用餘地，自無從
    為緩刑之宣告，是上訴意旨請求本院諭知緩刑，核無可採。
　㈤就被告所犯之數罪，雖依想像競合從一重之加重詐欺罪處斷
    ，然就決定處斷刑時，亦應衡酌所犯輕罪（一般洗錢罪）部
    分之量刑事由，輕罪之減輕其刑事由若未形成處斷刑之外部
    性界限，自得將之移入刑法第57條或第59條之科刑審酌事項
    內，列為是否酌量從輕量刑之考量因子。查原判決於量刑時
    ，已將被告坦承包括加重詐欺及洗錢部分在內之本案犯行，
    列入為審酌事由，即已符合刑罰裁量應充分評價之要求。至
    於其論罪科刑欄內另說明就被告所犯洗錢犯行，依洗錢防制
    法第16條第2項規定，減輕其刑等語，雖非必要之論，但於
    界定處斷刑範圍及判決結果尚不生影響，仍可維持。
　㈥綜上，被告以前述理由指摘原判決量刑不當而提起上訴，並
    無理由，應予駁回。　 　
據上論斷，應依刑事訴訟法第368條，判決如主文。
本案經檢察官康存孝提起公訴，檢察官林彥良到庭執行職務。
中　　華　　民　　國　　111 　年　　9 　　月　　28　　日
        　　刑事第六庭    審判長法　官  吳  進  發
　　　　　　　　　　　　　　    法　官  許  冰  芬
 　　　　　　　　　　　 　　　  法　官  鍾  貴  堯     
　　　　　　　　　　　　　　　                      
以上正本證明與原本無異。     
如不服本判決應於收受送達後20日內向本院提出上訴書狀，其未
敘述上訴理由者，並得於提起上訴後20日內向本院補提理由書（
均須按他造當事人之人數附繕本）「切勿逕送上級法院」。因疫
情而遲誤不變期間，得向法院聲請回復原狀。

                                書記官  何  佳  錡
　　　　　　　　　　　　　　　　
中　　華　　民　　國　　111 　年　　9 　　月　　28　　日
附表一：
編號 被害人 詐欺手法 匯款時間 匯款帳號 金額(新臺幣) 1 李春周 詐騙集團成員於106年9月21日上午11時46分許，以猜猜我是誰之方式，假冒李春周之友人，向李春周佯稱：需借貸5萬元周轉云云，致李春周陷於錯誤，而依指示匯款。 106年9月21日中午12時58分許 第一商業銀行運河分行000-00000000000號帳號(戶名：楊惠如；所涉幫助詐欺犯行，業經臺灣臺南地方檢察署以107年度偵字第684號為不起訴處分) 5萬元 2 黃鐘祥 詐騙集團成員於106年9月21日中午某時許，假冒逢甲大學蘇小姐，向黃鐘祥佯稱：將發包冷氣工程及學生宿舍床鋪汰換工程予黃鐘祥，並請黃鐘祥向床鋪廠商林先生訂購云云，致黃鐘祥陷於錯誤。 經警方阻止而未匯出20萬元款項 黃鐘祥於筆錄中未告知 0元(未遂)